臺灣宜蘭地方法院民事判決　九十三年度訴字第七號
　　原　　　告　宜蘭縣礁溪鄉農會
　　法定代理人　甲○○
　　訴訟代理人　庚○○
　　　　　　　　戊○○
　　被　　　告　子○○
　　　　　　　　丑○○
　　　　　　　　丁○○
　　　　　　　　壬○○○
　　　　　　　　辛○○○
　　　　　　　　癸○○
　　　　　　　　己○○○
　　　　　　　　乙○○
　　　　　　　　丙○○
右當事人間請求清償債務事件，於民國九十三年三月五日辯論終結，本院判決如左：
    主    文
被告應連帶給付原告新台幣壹佰伍拾伍萬元，及自民國九十一年一月七日起至清償日
止，按年息百分之八點七五計算之利息，並自民國九十一年二月八日起至清償日止，
其逾期在六個月以內者，按上開利率百分之十，逾期超過六個月部分者，按上開利率
百分之二十計算之違約金。
訴訟費用由被告連帶負擔。
本判決於原告以新台幣伍拾萬元或等額之合作金庫股份有限公司可轉讓定期存單為被
告供擔保後，得假執行。
    事    實
甲、原告方面：
  一、聲明：
    （一）如主文第一項所示。
    （二）願供合作金庫股份有限公司可轉讓定期存單為擔保，請准宣告假執行。
  二、陳述：
    （一）被告子○○於民國八十九年六月七日邀同其妻潘陳阿隨為連帶保證人，向
          原告借用新台幣︵下同︶一百五十五萬元，約定清償日期為九十一年六月
          七日，利息按原告放款基本利率加碼百分之零點七五按月計付，並隨原告
          調整基本放款利率時隨同調整。逾期清償在六個月以內者，按上開利率百
          分之十，超過六個月部分者，按上開利率百分之二十計付違約金。如未依
          約給付利息經通知或催告後，得視為全部到期。
    （二）被告僅依約付息至九十一年一月六日止，屢向被告催討，迄未清償，全部
          債務視為業已到期，被告子○○與其妻潘陳阿隨應負連帶清償之責。惟潘
          陳阿隨已於九十一年三月二十二日病故，而被告子○○與被告丑○○、吳
          國榮、壬○○○、辛○○○、癸○○、己○○○、乙○○、丙○○均為其
          繼承人，應法應繼承其債務，對前開債務亦應連帶清償，為此依消費借貸
          及保證之法律關係提起本件訴訟，請求被告應連帶給付一百五十五萬元，
          及自九十一年一月七日起至清償日止，按年息百分之八點七五計算之利息
          ，並自民國九十一年二月八日起至清償日止，其逾期在六個月以內者，按
          上開利率百分之十，逾期超過六個月部分者，按上開利率百分之二十計算
          之違約金。
    （三）對被告抗辯所為之陳述：
          １、被告未辦理拋棄繼承，均應繼承潘陳阿隨之保證債務負全部清償責任
              ，不問被告之被繼承人潘陳阿隨或被告於借款後有無分得款項使用。
          ２、本件借款利率係約定按原告基本利率加碼百分之零點七五計算，其後
              基本利率如有調整隨同調整。加碼百分之零點七五部分，雖未於借據
              明確標示，然由借據已標示基本放款利率為百分之八點六五，借款時
              約定利率為百分九點四可知。另外借款申請書上面的放款批覆書裡面
              也有明確記載，前開加碼數額在簽授信書時已當面告知子○○及潘陳
              阿隨。
          ３、被告於九十一年一月七日起未繳息，當時的基本放款利率是百分之八
              點六，原告只請求按基本放款利率百分之八加碼百分之零點七五計算
              。
  三、證據：提出借據、授信約定書、戶籍謄本、繼承系統表、本院無拋棄或限定繼
      承證明函、利率查詢表、放款放出撥貸／合併貸放登錄單、放出檔明細查詢、
      放款往來交易明細表、借款申請書暨放款批覆書等件為證。
乙、被告方面：
壹、被告子○○、丁○○、己○○○、乙○○：未於言詞辯論期日到場，亦未提出書
    狀作何聲明或陳述。
貳、被告壬○○○、辛○○○、丙○○：未於最後言詞辯論期日到場，據其前言詞辯
    論所為聲明及陳述略以：
  一、聲明：原告之訴及假執行之聲請駁回。
  二、陳述：
    （一）不否認原告主張之借貸事實，但借款後都由被告子○○及丑○○拿去用，
          被告之被繼承人潘陳阿隨只用了其中四十萬元，主張系爭債務應該借錢的
          人清償，被告三人沒有拿到錢，應不用負責。
    （二）不清楚系爭借款當初利息如何約定，但原告應只能按現在銀行利息約年息
          百分之一點八請求。
參、被告丑○○、癸○○：
  一、聲明：原告之訴駁回。
  二、陳述：
    （一）被告丑○○：對原告之主張無意見。系爭借款應由全體繼承人一起攤還，
          若其他繼承不願負擔應拋棄繼承不動產之權利。希望原告能降低請求之利
          率。
    （二）被告癸○○：對原告主張之借貸事實無意見。系爭債務應由全體繼承人按
          比例負擔，被告之被繼承人潘陳阿隨生前重男輕女，不動產都分給兒子，
          現潘陳阿隨已去世，僅留旱地一筆，其願以繼承之部分抵償債務，但希望
          原告能降低利率。
    理    由
甲、程序方面：
    本件被告子○○、丁○○、己○○○、乙○○未於言詞辯論期日到場，被告壬○○○、辛○○○、丙○○未於最後言詞辯論期日到場，均核無民事訴訟法第三百
    八十六條列各款情形，爰依原告之聲請，由其一造辯論而為判決。
乙、得心證之理由：
一、本件原告起訴主張：被告子○○於八十九年六月七日邀同其妻潘陳阿隨為連帶保
    證人，向原告借用一百五十五萬元，約定九十一年六月七日清償，利息按原告放
    款基本利率加碼百分之零點七五按月計付，並隨原告調整基本放款利率時隨同調
    整。逾期清償在六個月以內者，按上開利率百分之十，超過六個月部分者，按上
    開利率百分之二十計付違約金。如未依約給付利息經通知或催告後，得視為全部
    到期。被告僅給付至九十一年一月六日止之利息，經催討迄未清償，全部債務視
    為業已到期。惟潘陳阿隨已於九十一年三月間病故，被告均為其繼承人應繼承其
    債務，為此依消費借貸及保證之法律關係，請求被告應連帶給付一百五十五萬元
    ，及自九十一年一月七日起至清償日止，按年息百分之八點七五計算之利息，並
    自民國九十一年二月八日起至清償日止，其逾期在六個月以內者，按上開利率百
    分之十，逾期超過六個月部分者，按上開利率百分之二十計算之違約金。
二、曾到庭之被告則均以：原告請求借款之利息利率過高，希望能夠降低等語置辯。
    被告壬○○○、辛○○○、丙○○並辯稱系爭借款應由借款後實際使用之被告子
    ○○及丑○○負責清償等語。被告被告癸○○另辯稱系爭債務僅應由全體繼承人
    按比例負擔等語，資為抗辯。
三、查被告子○○於八十九年六月七日向原告借貸一百五十五萬元，其妻潘陳阿隨為
    其連帶保證人，約定按月給付利息，九十一年六月七日到期一次清償，但被告僅
    給付利息至九十一年一月六日止，經原告催討迄未清償，依兩造借貸契約全部債
    務視為業已到期，尚有本金一百五十五萬元及利息、違約金未償，潘陳阿隨已於
    九十一年三月間病故，被告均為其繼承人之事實，業據原告提出借據、授信約定
    書、戶籍謄本、繼承系統表、本院無拋棄或限定繼承證明函、放款放出撥貸／合
    併貸放登錄單、放出檔明細查詢、放款往來交易明細表等件為證，且為被告壬○○○、辛○○○、丙○○、丑○○、癸○○所不爭執，其餘被告未到場爭執，亦
    未提出書狀供斟酌，堪信為真實。
四、到庭之被告雖以原告請求借款之利息利率過高，希望能夠降低等語。惟查兩造於
    系爭借據已約定按原告基本利率加碼計算，借款當時之基本放款利率為百分之八
    點六五，加碼後為年利率百分九點四，亦即約定加碼百分之零點七五，其後基本
    利率如有調整隨同調整。嗣被告於九十一年一月七日起未繳息，經原告催討未清
    償而視為到期，當時的基本放款利率是百分之八點六，有原告提出之借據、利率
    查詢表、借款申請書暨放款批覆書等件為證。故原告依約請求按基本放款利率百
    分之八加碼百分之零點七五計算即年息百分之八點七五計算之利息，並未超過民
    法第二百零五條約定利率不得超過週年百分之二十之限制，應屬有據，被告所辯
    ，尚無足取。
五、被告壬○○○、辛○○○、丙○○、癸○○另以系爭借款應由借款後實際使用之
    被告子○○及丑○○負責清償，或僅應由全體繼承人按比例負擔為辯。然按繼承
    人自繼承開始時，承受被繼承人財產上之一切權利、義務。繼承人對於被繼承人
    之債務，負連帶責任。民法第一千一百四十八條、第一千一百五十三條第一項分
    別定有明文。被告之被繼承人潘陳阿隨既為系爭債務之連帶保證人，而對全部債
    務同負清償之責。被告為其繼承人，自於潘陳阿隨死亡時繼承其財產上之一切權
    利、義務，對於其債務負連帶責任。至部分繼承人倘清償債務後，其與其他繼承
    人相互間得依民法第一千一百五十三條第二項請求比例負擔，或依民法第七百四
　　十九條承受債權人對主債務人求償，乃屬繼承人彼此間或保證人與主債務人間內
　　部求償之問題，尚難以之對抗原告，被告此部分辯解，亦不足採。
六、從而，原告依消費借貸及保證之法律關係，請求被告應連帶給付一百五十五萬元
    ，及自九十一年一月七日起至清償日止，按年息百分之八點七五計算之利息，並
    自民國九十一年二月八日起至清償日止，其逾期在六個月以內者，按上開利率百
    分之十，逾期超過六個月部分者，按上開利率百分之二十計算之違約金，核屬正
    當，應於准許。
七、假執行之宣告：原告陳明願供擔保，請求宣告假執行，核無不合，爰酌定相當之
    擔保金額准許之。
八、結論：本件原告之訴為有理由，依民事訴訟法第三百八十五條第一項前段、第八
    十五條第二項、第三百九十條第二項，判決如主文。
中　　　華　　　民　　　國　　九十三　　年　　　三　　　月　　十九　　　日
~B臺灣宜蘭地方法院民事庭
~B法　　　官     林翠華
正本係照原本作成。
如不服本判決，應於判決送達後廿日內向本院提出上訴狀(應附繕本)。
中　　　華　　　民　　　國　　九十三　　年　　　三　　　月　　 二十三　　 日
~B法院書記官　　李明威
